【裁判字號】    90,簡上,359
【裁判日期】    921003
【裁判案由】    給付票款
【裁判全文】
臺灣臺北地方法院民事判決                          九十年度簡上字第三五九號
    上  訴  人  思立國際股份有限公司
    法定代理人  丙○○
    訴訟代理人  何兆龍律師
                梁育純律師
    複代理人    甲○○
    被上訴人    丁○○
                乙○○
右當事人間請求給付票款事件，上訴人對於中華民國九十年四月二十五日本院台北簡
易庭八十九年度北簡字第八五六七號第一審判決，提起上訴，本院於九十二年九月十
九日辯論終結，判決如左：
    主  文
原判決廢棄。
被上訴人應給付上訴人新台幣玖拾貳萬伍仟零捌拾玖元，及自民國八十九年六月五日
起至清償日止，按年息百分之六計算之利息。
被上訴人丁○○於第一審之反訴及假執行之聲請均駁回。
第一﹑二審訴訟費用由被上訴人負擔。
    事  實
甲、上訴人方面：
一、聲明：
    本訴部分：
    (一)原判決廢棄。
    (二)右廢棄部份，被上訴人應給付上訴人新台幣玖拾貳萬伍仟零捌拾玖元，及自民國八
      十九年六月五日起至清償日止，按年息百分之六計算之利息。
    (三)第一﹑二審訴訟費用均由被上訴人負擔。
    反訴部分：
    (一)原判決廢棄。
    (二)被上訴人於第一審之訴及假執行之聲請均駁回。
    (三)如受不利之判決，上訴人願供擔保請准宣告免為假執行。
二、陳述：除與原判決之記載相同茲予援用外，補稱：
    (一)上訴人於民國八十九年元月十三日共計出貨二百萬四千八百 PV （新台幣（下
      同）一百五十萬三千六百元），該次出貨實係包括被上訴人丁○○於八十八年
      九月三十日訂貨三十六萬零六百四十 PV （二十七萬零四百八十元）及同日訂
      貨一千九百六十 PV （一千四百七十元），以及同年十二月三十一日訂貨一百
      六十四萬二千二百 PV （一百二十三萬一千六百五十元）。有上訴人之出貨單
      為憑。上開合計二百萬四千八百 PV （一百五十萬三千六百元）之出貨，被上
      訴人丁○○之付款情形如下：
      1.八十八年九月三十日訂貨三十六萬零六百四十 PV 部分，上訴人以七五折（
        二十七萬零四百八十元）出售於被上訴人，被上訴人業已付清，有被上訴人
        於八十八年十月十八日開立兌現之新台幣二十七萬元整支票乙張及上訴人帳
        戶往來明細資料表可稽，另四百八十元則付現予上訴人。而被上訴人於九十
        一年十月十四日庭期當庭承認八十八年九月三十日有支付貨款，該訂貨單之
        簽名亦確為本人簽名無誤。
      2.八十八年九月三十日訂貨一千九百六十 PV 部分，上訴人以七五折計價（一
        千四百七十元），亦由被上訴人以現金付清。
      3.八十八年十二月三十一日訂貨  一百六十四萬二千二百PV 部分，被上訴
        人丁○○以簽發本件系爭支票支付。
      4.小結：就整批二百萬四千八百 PV 出貨言，皆是以七五折價格出售，豈有一
        部分以七五折計價、一部分以二五折計價之理？因此，被上訴人辯稱其餘八
        十八年十二月三十一日所訂之十六萬四千二百  PV （即二百萬四千八百 PV
        減三十六萬零六百四十  PV 減一千九百六十 PV) 是以二五折計價，顯然於
        理不合。
     (二)被上訴人丁○○於九十一年十月十四日庭期當庭承認確實有收到上訴人於八
       十九年一月十三日出貨之貨物，且該次出貨可謂兩造間唯一一次大筆出貨（
       之前僅是零星向上訴人購買商品），而該次貨物亦與上訴人所提出之
       INVOICE 品名、數量相同，經計算其 PV 值，共計 PV，可映證上述所述為真
       。茲上訴人再依被上訴人之出貨單及 INVOICE 整理比對後，製作綜合明細表
       ，以證明被上訴人所收到之貨物，整批均應為七五折，而非二五折。
     (三)綜上所述，被上訴人依七五折給付部分貨款二十七萬零四百八十元、一千四
       百七十元，其餘十六萬四千二百  PV 之出貨，自亦應依七五折給付貨款。經
       核算後為一百二十三萬一千六百五十元  (即 0000000*0.75=0000000)，扣除
       被上訴人已匯之七萬餘元法郎  (計新台幣 306561 元），被上訴人尚積欠上
       訴人新台幣九十二萬五千零八十九元  (即 0000000-000000=925089) ，則上
       訴人依法請求尚未給付之款項，實屬有理。
     (四)至原審依上訴人所提之原證三出貨單認定本件係屬八十九年十二月三十一日
       出貨，然而該八十九年十二月三十一日之記載，係屬上訴人人員之誤繕，此
       觀諸同出貨單之入帳日期係記載八十九年一月五日入帳之記載即明（蓋同一
       批出貨不可能於年初即入帳卻延至當年底出貨之情形）。
     (五)被上訴人丁○○雖於九十一年十月十四日庭期主張中國大陸依法不能從事直
       銷業，惟不論被上訴人上開主張是否真正，均與本件無涉，蓋本件兩造既均
       主張被上訴人丁○○並非上訴人之傳銷商，則被上訴人訂貨之後，是以何種
       方式在中國大陸販賣、營利，即與上訴人無關，被上訴人更不能以中國大陸
       是否核准多層次傳銷業，作為本件系爭買賣價金折數之證據。
乙、被上訴人方面：
壹、被上訴人丁○○方面：
一、聲明：請求駁回上訴。
二、陳述：除與原審判決之記載相同，茲予援用外，補稱：
    否認上訴人提出訂貨單之真正，其上有更改過，據原證六發票金額我已經有付款
    ，我是用切貨的方式購買並非以傳銷方式購買，大陸在一九九八年十月以後即不
    能以傳銷方式，因為是要切貨自負買賣風險，所以價格當然比起一般傳銷便宜許
    多，先前零零星星的購買是向上線購買或是陪同上線到公司時購買，購買的折扣
    是多少我不是很清楚。壹佰多萬之保證票是上訴人要我開的，是當初上訴人公司
    法代跟我說以後要推廣新產品還要陸續進貨所做的擔保，但是雙方並沒有簽經銷
    合約，我要求要簽經銷合約，但公司沒有回應。
貳、被上訴人乙○○方面：
    被上訴人乙○○未於言詞辯論期日到場，亦未提出任何書狀供本院審酌。
    理  由
甲、本訴部分：
一、被上訴人乙○○未於言詞辯論期日到場，核無民事訴訟法第三百八十六條所列各
    款情事，爰依上訴人之聲請，由其一造辯論而為判決，合先明。又上訴人於上
    訴程序中更改公司名稱為思立國際股份有限公司並經登記在案，業據其陳明無訛
    ，其法人之同一性並不影響，併予敘明。
二、上訴人起訴主張持有被上訴人丁○○所簽發，付款人、發票日、支票號碼及票面
    金額均如附表所示、且由被上訴人乙○○於其上基於連帶保證意思背書之支票二
    紙（下稱系爭票據），詎於八十九年六月五日向付款人為付款之提示，以存款不
    足為由遭退票，因如附表所示之支票係被上訴人丁○○為給付上訴人貨款而交付
    ，被上訴人乙○○為其連帶保證人，爰依法提起本訴，請求被告應連帶給付一百
    二十三萬二千五百二十元，及自八十九年六月五日起至清償日止，按年息百分之
    六計算之利息等語。（嗣上訴人於上訴程序中減縮其訴之聲明為：被上訴人應給
    付上訴人九十二萬五千零八十九元以及自八十九年六月五日起至清償日止，按年
    息百分之六計算之利息，附此敘明）
三、被上訴人丁○○則以伊簽發如附表所示之支票係為擔保伊與上訴人間買賣，非係
    為支付貨款而交付，伊已依約於八十九年一月十九日經由大陸廈門天宇發展公司
    將貨款以電匯方式給付法郎七萬二千一百三十二元與上訴人，上訴人自無票據上
    原因關係，自不得向被上訴人請求給付票款等語；被上訴人乙○○則不爭執伊於
    如附表所示之票據背面簽名係基於連帶保證系爭票款支付之意思，惟抗辯稱上訴
    人既已收受丁○○之貨款，丁○○對上訴人已無給付價金之義務，伊之保證債務
    應已消滅等語，資為抗辯。
四、上訴人主張之事實，業據其提出與所述相符之支票、退票理由單、裝船影本各二
    件、八十九年十二月三十一日出貨明細表、載貨證券、保單、ＤＨＬ郵寄憑證影
    本各一件及發票（INVOICE）四紙為證。被上訴人除否認記載為「八十九年十二
    月三十一日」出貨明細表之真正，並辯稱丁○○已依約清償與上訴人間之貨款外
    ，對其餘之事實，並不爭執，應認上訴人此部分之主張為真正。
五、按票據債務人不得以自己與發票人或執票人之前手間所存抗辯之事由對抗執票人
    ，票據法第十三條前段定有明文，然票據債務人以其自己與執票人間所存抗辯之
    事由對抗執票人，即非法所不許（最高法院四十七年台上字第一六二一號判例可
    資參照）。又票據上記載本法所不規定之事項，不生票據上之效力，為票據法第
    十二條所明定，而依同法第一百四十四條關於保證之規定，既不準用於支票，則
    此項於支票上加「連帶保證人」之背書，僅生背書效力，而當事人既於支票之背
    面簽名或蓋章，即係票據上之背書，在其書寫時內心縱有可能係願負保證責任，
    然票據係要式行為，依票據法第十二條票據上記載本法所不規定之事項者，不生
    票據上之效力，（最高法院五十三年台上字第一九三０號、五十二年台上字第二
    二八六號判例參照）是當事人基於保證之意思於票據上背書，仍係發生票據上背
    書之效力。查本件被上訴人丁○○雖提出如附表所示之支票係為擔保丁○○與上
    訴人間買賣而交付，丁○○已依約於八十九年一月十九日經由大陸廈門天宇發展
    公司將貨款以電匯方式給付法郎七萬二千一百三十二元與上訴人等語，惟其與上
    訴人間因有被上訴人乙○○背書之關係，已非屬票據之前後手，自不得援用被上
    訴人乙○○與上訴人間之原因關係（即連帶保證之法律關係）抗辯，又縱認被上
    訴人丁○○、乙○○得以其等原因關係（即買賣以及連帶保證關係）抗辯，本院
    亦認定其等抗辯為無理由，詳述如下：
    (一)本件上訴人主張被上訴人丁○○尚積欠上訴人貨款新台幣九十二萬五千零八十
      九元貨款之事實，業據提出裝船單據影本二件、、載貨證券、保單、ＤＨＬ郵
      寄憑證影本各一件及發票四紙為證，被上訴人對於確有收受如前揭文件所示之
      貨物並不爭執，惟主張其已依前揭發票上所載貨款為法郎七萬二千一百三十二
      元經由大陸廈門天宇發展公司電匯給付與上訴人，並提出大陸廈門天宇發展公
      司開立進口貨物費用清單、購買外匯申請書、兌換證明及貿易進口外匯核銷單
      、證明書各一件為證，亦為上訴人所不爭執，然而上訴人稱前揭發票上所載之
      價格為該等物品打二五折之價格，係因被上訴人丁○○表示其剛要在大陸拓展
      市場，希望能降低成本，請上訴人在 INVOICE 上標示較低之價格，則貨物進
      入大陸時，可降低其關稅支出，上訴人遂配合在 INVOICE 上標示較低之價格
      ，雙方實際交易價格仍依八十八年十二月三十一日出貨明細表所示之價格為準
      ，然而此情為被上訴人所否認，是兩造所爭執者，厥為兩造實際約定之價格究
      係上訴人所主張之二五折或係被上訴人所主張之七五折？
    (二)經查，上訴人主張系爭票款係屬支付貨款之票據，且貨款為七五折而非該發票
      所載二五折之事實，業據提出八十八年十二月三十一日之出貨單（該出貨單上
      日期雖載八十九年十二月三十一日，然而該八十九年十二月三十一日之記載，
      係屬上訴人人員之誤繕，此觀諸同出貨單之入帳日期係記載八十九年一月五日
      入帳即可知，蓋衡諸交易常情同一批出貨不可能於年初即入帳卻延至當年底出
      貨之情形，且另參諸被上訴人不爭執真正之 INVOICE，其上記載之日期為一九
      九九年一月十三日，和其他同日裝船單據上記載之日期為二○○○年一月十三
      日之日期顯然相差一年亦屬誤繕之狀況一致），且經本院核對該等出貨單所記
      載之貨品、加上同年九月三十日被上訴人出貨之總內容，其品名及數量與被上
      訴人不爭執真正之發票內容亦屬相符，另參諸被上訴人並不否認上訴人所稱
      八十八年九月三十日訂貨部分，被訴人以新台幣二十七萬元支票及四百八十元
      則付現予上訴人。另同日訂貨一千九百六十 PV 部分，亦由被上訴人以現金一
      千四百七十元付清之事實。以及被上訴人丁○○於本院九十一年十月十四日
      準備程序庭期當庭承認確實有收到上訴人於八十九年一月十三日出貨之貨物，
      且該次出貨可謂兩造間唯一一次大筆出貨（之前僅是零星向上訴人購買商品）
      ，而該次貨物亦與上訴人所提出之 INVOICE 品名、數量相同等情，衡諸常
      情，就整批二百萬四千八百 PV 出貨之發票而言，其中八十八九月三十日出貨
      部分皆是以七五折價格出售，除非有特殊情事發生，否則亦無一部分以七五折
      計價、一部分以二五折計價之理，且一般交易固有賣方要求買方交付票據以供
      擔保付款之情，惟擔保之金額應與交易價金相當，倘若系爭買賣契約真如被上
      訴人所主張係法朗七萬二千一百三十二元（約合新台幣三十萬六千五百六十一
      元），則被上訴人何需提供面額新台幣一百二十三萬二千五百二十元之支票供
      擔保？且系爭票款之總金額一百二十三萬二千五百二十元亦與上訴人所主張系
      爭貨物打七五折之貨款一百二十三萬一千六百五十元極為接近。
    (三)依前揭事證，堪信上訴人稱本件貨品被上訴人均已收到貨品以及兩造間約定之
      貨款係七五折之事實為真實。另上訴人於原審所提出之錄音帶譯文中，並無任
      何被上訴人公司之職員於該等對話中明白承諾或承認兩造間之系爭支票係供未
      來出貨擔保用、系爭貨品之價格為二五折而非七五折之情形（該等事實皆係由
      上訴人丁○○於對話中自行陳述），該錄音帶之譯文自不足採為有利於上訴人
      之證據。被上訴人丁○○既僅清償部分債務，尚餘九十二萬五千零八十九元未
      清償，自仍應就未清償之款項負清償之責，被上訴人乙○○既係連帶保證人，
      自應就該等未清償之票款負清償之責。
    (四)從而上訴人基於票據關係及連帶保證之法律關係請求被上訴人給付如主文第二
      項所示，即有理由，應予准許。
乙、反訴部分：
一、被上訴人丁○○起訴主張為擔保其與上訴人間之買賣，簽發如附表所示之支票二
    紙交付上訴人，惟其已依約於八十九年一月十九日經由大陸廈門天宇發展公司將
    貨款以電匯方式給付法郎七萬二千一百三十二元與上訴人，兩造間貨款債務已消
    滅，上訴人自無執有如附表所示之支票之法律上原因，爰依不當得利之法律關係
    請求上訴人返還等語。上訴人則以如附表所示之支票係被上訴人為給付伊貨款而
    交付，詎於八十九年六月五日向付款人為付款之提示，以存款不足為由遭退票，
    上訴人自得保有系爭支票以行使權利等語。
二、查兩造間約定之系爭支票所支付之貨款債務係一百二十三萬一千六百五十元，業
    經本院認定如前所述，且被上訴人丁○○僅清償其中七萬餘元法朗（約合新台幣
    三十餘萬元），而系爭二紙支票之面額一為六十萬元，一為六十三萬餘元，每紙
    均遠大於三十餘萬元，是上訴人自尚無繳還系爭二紙票據之義務。從而被上訴人
    丁○○基於不當得利請求上訴人返還系爭二紙票據為無理由，應予駁回。上訴人
    之反訴訴既經駁回，其假執行之聲請即失所附麗，亦應一併駁回之。
丙、綜上所述，本件本訴部分上訴人基於票據關係及連帶保證之法律關係請求被上訴
    人二人給付如主文第二項所示為可採，反訴部分，被上訴人丁○○所提之反訴並
    無理由，其假執行之聲請及宣告亦失所附麗，應予以一併駁回。原審就本訴以及
    反訴部分為上訴人敗訴之判決，尚有未洽。上訴意旨指摘原判決不當，求予廢棄
    改判，為有理由。爰由本院予以廢棄改判，如主文第二項至第四項所示。
丁、本件事證已臻明確，兩造其餘之攻擊防禦方法，均與本件判決結果不生影響，無
    庸逐一審究，併此敘明。
戊、據上論結，本件上訴為有理由，依民事訴訟法第四百三十六條之一第三項、第四
    百五十條、第七十八條、第八十五條第一項，判決如主文。
中      華      民      國    九十二    年      十      月      三      日
                                      民事第二庭審判長法官  丁蓓蓓
                                                      法官  汪漢卿
                                                      法官  朱漢寶
右正本證明與原本無異。
本件不得上訴。
中      華      民      國    九十二    年      十      月      三      日
                                                 法院書記官  劉碧輝
附表：
編號  付  款  人  發  票  日  支票號碼  票面金額（新台幣）  提  示  日
  一  中國信託商  八十八年十  BY0000000 0十三萬二千五百二  八十九年六
      業銀行蘆洲  一月三十一            十元                月五日
      分行        日
  二  中國信託商  八十九年三  BY0000000 0十萬元            八十九年六
      業銀行蘆洲  月三十一日                                月五日
      分行


司法院資訊處製作；財團法人民間司法改革基金會備份。
